【裁判字號】    99,交上訴,7
【裁判日期】    990728
【裁判案由】    公共危險等
【裁判全文】
臺灣高等法院高雄分院刑事判決         99年度交上訴字第7號
上  訴  人  臺灣高雄地方法院檢察署檢察官
上  訴  人
即  被  告  乙○○
上列上訴人因被告公共危險等案件，不服臺灣高雄地方法院98年
度交訴字第48號中華民國98年11月12日第一審判決（起訴案號：
臺灣高雄地方法院檢察署97年度偵字第31427 號），提起上訴，
本院判決如下：
    主  文
原判決撤銷
乙○○犯過失傷害罪，處有期徒刑肆月，如易科罰金，以新臺幣
壹仟元折算壹日。又犯肇事致人傷害逃逸罪，處有期徒刑陸月，
如易科罰金，以新臺幣壹仟元折算壹日。應執行有期徒刑捌月，
如易科罰金，以新臺幣壹仟元折算壹日。
     事  實
一、乙○○於民國97年8 月16日晚間9 時許，駕駛車號VX-2305
    號自小客車，沿高雄市○○區○○路由北往南方向行駛（屬
    多線道車道），同日晚間9 時36分許，行經文賓路與文寶路
    之無號誌交岔路口前，本應注意確認交岔路口之人車動態，
    並應減速慢行，作隨時停車之準備，俾便對車前發生之危險
    狀況採取適當措施以維安全，而依當時天候晴、夜間有照明
    、無障礙物及視距良好等情形，並無不能注意之情事，竟疏
    未注意減速行，適有丙○○騎乘車號L96-879 號重機車，搭
    載丁○○沿文寶路由西往東方向駛來（屬少線道車道），亦
    未疏未注意減速讓前方之文賓路由北往南方向行駛（多線道
    車道）之車輛先行，即貿然駕車通過上開交岔路口，乙○○
    因煞車不及擦撞丙○○所騎重機車之左側，丙○○之重機車
    復因受撞擊滑向由甲○○所騎乘沿文賓路由南往北方向行駛
    之腳踏車，丙○○、丁○○及甲○○等人車倒地，丙○○因
    此受有右肘挫傷併1 公分撕裂傷，丁○○亦受有輕微腦震盪
    、左臉擦傷、左膝、左小腿前側、左足背擦傷、左足背3 公
    分撕裂傷，甲○○則受有右肩、右足踝挫傷（犯過失傷害甲○○部分，業經撤回告訴；另犯過失傷害丙○○部分亦已於
    99年3 月10日在臺灣高雄地方法院簡易法庭審理時，成立和
    解）等傷害。乙○○下車查看後，明知其駕駛上開動力交通
    工具之車輛業已肇事並致人於傷，竟未採取必要之救護措施
    ，另基於肇事逃逸之犯意，旋即逃離現場。
二、案經丙○○與丁○○分別訴由高雄市政府警察局三民第二分
    局報告臺灣高雄地方法院檢察署檢察官偵查起訴。
    理  由
壹、證據能力部分：
一、按刑事訴訟法第159 條之1 第2 項所稱被告以外之人於偵查
    中向檢察官所為之陳述得為證據，立法者係以刑事訴訟法規
    定檢察官代表國家偵查犯罪、實施公訴，依法有訊問被告、
    證人、鑑定人之權，且實務運作時，偵查中檢察官向被告以
    外之人所取得之陳述，原則上均能遵守法律規定，不致違法
    取供，其可信性甚高，為兼顧理論與實務，而對被告以外之
    人於偵查中向檢察官所為之陳述，除顯有不可信之情況者外
    ，得為證據（最高法院95年度台上字第6675號判決意旨參照
    ）。本件證人丙○○（偵卷11至16頁）、甲○○（偵卷11至
    16頁）、鄭任評（偵卷37至44頁）、陳榮（偵卷37至44頁）
    、王亦坤（偵卷37至44頁），性質上雖均屬傳聞證據，惟其
    等於偵查中向檢察官所為之證述，並均經具結在案，且已擔
    保其陳述之可信度，復無顯有不可信之情況，衡諸上開規定
    ，自均具有證據能力。
二、警察製作之道路交通事故現場圖（警卷28頁）、道路交通事
    故調查報告表(一)(二)（警卷29-30 頁）、高雄市政府警察局舉
    發違反道路交通管理事件通知單（警卷34頁）、高雄市政府
    警察局交通大隊疑似道路交通事故肇事逃逸追查表（警卷35
    頁）雖均係審判外公務員所製作文書陳述，惟因均係公務員
    職務上作成之紀錄文書、證明文書，並無顯不可信情狀，依
    刑事訴訟法第159 條之4 第1 款規定，均得為證據，應有證
    據能力。
三、高雄市政府車輛行車事故鑑定委員會98年6 月19日高市車鑑
    字第0980002336號函暨鑑定意見書1 份（原審二卷45-46 頁
    ），本質上雖係鑑定人員於審判外之書面陳述，然此係於本
    件審判時，受原審法院之囑託而所為之鑑定書面報告，是屬
    刑事訴訟法第159 條第1 項「被告以外之人於審判外之言詞
    或書面陳述，除法律有規定者外，不得作為證據」所稱之「
    法律有規定者」之例外情形，應認該鑑定意見有證據能力（
    並見該條項規定之立法理由參照）。
四、高雄市○○○○○道路交通事故照片黏貼紀錄表現場照片7
    張（警卷43至46頁）均係傳達照相當時現場情況，而透過照
    片傳達的情形與現場真實情形，在內容上的一致性，透過機
    械的正確性來加以保障。換言之，照片並不存在人對現實情
    形的知覺、記憶所經常發生的表現錯誤，是認照片之性質係
    非供述證據，並無傳聞法則之適用，且於此亦別無證據證明
    上開照片有經偽造、變造之情形，自有證據能力。
五、本判決後述所引用之其餘證據資料，其中傳聞證據部分，縱
    無刑事訴訟法第159條之1至第159條之4或其他規定之傳聞證
    據例外情形，亦因被告及檢察官或同意可作為證據使用，或
    未聲明異議，依刑事訴訟法第159 條之5 第1 項、第2 項之
    規定，本院審酌該等證據作成之情況，並無不法取證之情況
    並認為適當，且與待證事項均具有關連性，認應得作為證據
    。
貳、實體上認定
一、被告犯過失傷害罪部分
（一）訊據被告乙○○於上開時地駕車號VX-2305 號自小客車因
      疏未注意減速慢行而撞及丙○○所騎車號L96-879 號機車
      （機車上另搭載丁○○）並波及在現場騎腳踏車之甲○○
      等情，業據被告乙○○已供承不諱（本院卷70頁），核與
      告訴人即證人丙○○、丁○○及證人甲○○於偵訊及原審
      證述相符，並有道路交通事故現場圖1 紙、調查報告表1
      份、交通事故談話紀錄表2 份、車籍資料查詢單1 紙及相
      片7 張在卷可佐，復經原審法院送高雄市政府車輛行車事
      故鑑定委員會鑑定肇事責任，除認丙○○騎車行經少線道
      車未讓多線道車先行，為肇事主因外，亦認被告乙○○於
      行經無號誌交岔路口未減速慢行，亦為肇事次因等情，並
      有該會98年6 月19日高市車鑑字第0980002336號函暨鑑定
      意見書1 份可參（原審二卷45頁、46頁），堪認被告上開
      自白核與事實相符，足可作為認定被告涉犯過失傷害之依
      據。
（二）又按車輛行經無號誌之交岔路口，本應減速慢行，以作隨
      時停車之準備，道路交通安全規則第93條第1 項第2 款訂
      有明文。本件被告係取得普通小型車駕駛執照之人，行經
      前開無號誌管制之交岔路口，理應知悉上開道路交通安全
      相關規定之注意義務，且依當時天候晴、夜間有照明、無
      障礙物及視距良好等情形，有前開道路交通事故調查報告
      表1 份在卷可參，是其客觀上應無不能注意之情事，竟未
      減速慢行，因煞車不及致擦撞告訴人丙○○機車而肇事，
      其就本件道路交通事故之發生有過失，已甚顯明。又告訴
      人丙○○因本件道路交通事故，當場受有右肘挫傷併1 公
      分撕裂傷之傷害，另丁○○則同時亦受有輕微腦震盪、左
      臉擦傷、左膝、左小腿前側、左足背擦傷及左足背3 公分
      撕裂傷等傷害，此有長庚紀念醫院診斷證明書2 張附卷可
      按，足認被告上開過失行為與告訴人丙○○、丁○○之傷
      害結果間，應具有相當之因果關係，故被告乙○○過失傷
      害之事證已甚明確，犯行洵堪認定。
二、被告犯駕車肇事致人傷害逃逸罪部分
（一）訊據被告乙○○固坦承於上開時地與丙○○所騎之機車發
      生事故後即離開案發現場，惟矢口否認肇事逃逸犯意，並
      辯稱：因當時發生車禍後，胸口很痛才離開案發現場就醫
      ，其間曾打電話給友人李紫竹等人前來處理本件車禍事故
      ，非有意要逃避責任云云。
（二）然查：
   1、被告乙○○於上開時、地駕駛自小客車與丙○○所騎之機
      車相撞後，除因而致丙○○及其機車後載丁○○當場受有
      傷害外，另丙○○之機車復因當時受撞擊因而滑向由甲○○所騎腳踏車，致甲○○人車地倒亦受有傷害之事實，業
      如前述。惟被告乙○○發生上開事故後，雖曾下車查看丙○○、丁○○傷勢後，並辱罵騎車之丙○○後，即擅行離
      開現場之事實，業據證人丙○○證述在卷（原審一卷115
      頁），核與證人甲○○警詢所供：（是否認識乙○○？車
      禍發生時乙○○是否有察看機車騎士傷勢或實施救護動作
      ？）不認識，他（乙○○）有下車察看並辱罵重機騎士（
      丙○○）等語（警卷16頁），並證稱：車主（即乙○○）
      有開車門下車，（向丙○○）即說「Ｘ，你怎麼騎車的」
      ，然後丙○○才說「我才要問你怎麼開車的」，然後車主
      （乙○○）下車講完話後走到機車及丙○○中間，我當時
      （打行動電話）在報案，報完案後…，我抱著狗到傷者身
      邊時，抬頭就沒有看到車主（乙○○）了等語（原審一卷
      163 頁），足見被告乙○○於案發當時並未留在肇事現場
      對傷者採取必要之救護措施，即離自行開現場之事實，應
      可確認。
   2、又本件被告乙○○車禍肇事後，係由甲○○撥打行動電話
      報警之事實，亦據證人甲○○證述如前，並證稱：是我報
      案的，沒有人請我報案，一發生事故後，約3 分鐘內我就
      報案，約一回神我就報警了…（被告有無託你報警或叫救
      護車？）都沒有。（後來還有看到乙○○？）報完警去看
      一下丁○○後，就沒有看到被告了等語（偵卷15頁），核
      與被告復於原審供稱: 報警的人是甲○○，我原來要報警
      ，但看到甲○○已經報警，且已請救護車，我就沒有報警
      …，我離開時並沒有跟丙○○、甲○○說我要先離開等語
      （原審一卷77頁）相符。另證人李紫竹亦證稱：我是大約
      於97年8 月16日晚上9 時許左右，有接到乙○○的電話通
      知才到現場，我到達現場時就看到救護車將兩位傷者送醫
      ，現場就是派出所及交通隊的員警在處理等語（警卷23頁
      ），足見被告乙○○當時身上雖攜帶行動電話，然並未撥
      打電話請警方或醫療救護單位為現場傷者送醫救治之事實
      ，亦甚明確。另被告雖於警詢辯稱：發生車禍後我有下車
      查看情形，因對方撥打電話找朋友，口氣很不好，我會害
      怕，且因我當時身體狀況不佳，不知如何處理，我才會離
      開現場，但我有打電話委託朋友李紫竹到場處理云云（警
      卷2 頁）。惟按刑法處罰肇事逃逸行為之立法目的，乃為
      維護交通，增進行車安全，促使當事人於事故發生時，能
      對被害人即時救護，減少死傷，以保護他人權益並維護社
      會秩序，蓋如駕駛人於事故發生後，隨即離開現場，不僅
      使肇事責任認定困難，更可能使受傷之人喪失生命或求償
      無門，本件被告對自己駕車肇事致被害人受傷一事既已有
      所認知，卻置被害人於不顧，決意離去車禍現場，自難謂
      無逃逸之故意，故縱令本件被告肇事後，曾聯絡友人李紫
      竹至現場代為處理，然仍難解其涉犯肇事致人傷害逃逸罪
      責（最高法院98年度台上字第1417號判決意旨參照）。況
      被告現仍在高雄市府警察局楠梓分局擔任員警之事實，為
      被告所不否認，並有高雄市政府警察局楠梓分局函（高市
      楠分偵字第099000324 號）在卷可按（本院卷44頁）。另
      與被告曾同為警察學校校友之證人陳順來於原審亦證稱：
      （97年8 月16日你擔任何職？）在高雄市刑警大隊擔任警
      務員。（你於97年8 月16日和乙○○是否為同單位同事？
      ）不是，他是（高雄）市（政府）警察局保安大隊員警等
      語（原審一卷154 頁）。是被告既身為警務人員，其對於
      本件車禍肇事後，理當較一般民眾有更專業上之認知，並
      應留在現場對傷者為必要之協助及救助，其竟以：當時對
      方（丙○○）撥打電話找朋友，口氣很不好、害怕及不知
      如何處理云云，作為其離開現場之事由，顯難令人置信，
      故其上開所辯：其離開肇事現場並無逃逸之故意云云，應
      與事理有違，自不足採。
   3、又被告雖於警詢供稱：車禍發生時，我因為受到驚嚇，且
      胸口撞擊方向盤非常疼痛，當時剛好我朋友陳順來騎機車
      經過，便過來探視我，他說現場由他來處理，他叫我先去
      醫院就醫云云（警卷6 頁）。另證人陳順來雖亦證稱：當
      天行經車禍地點有看到他（乙○○），因為那是我回家經
      過的路，我看到他時，我有停下來問他，他說他身體不舒
      服，我有看到他的車子與人發生車禍，我跟他說你去看醫
      生等語（偵卷41頁）。惟被告當時並未前往醫院就診而係
      自行返家之事實，業據被告供承在卷（警卷6 頁）。且被
      告迄今均未提供當時因其胸部不適之相關醫療之記錄以供
      調查，足見被告當時是否果真因本件車禍亦受有傷害，已
      非無疑問。另參諸當時到埸之被告友人即證人陳祥男亦證
      稱：當天晚上我跟朋友吃飯，吃完飯我要到另外一個朋友
      家泡茶，當時乙○○沒有在現場，因為乙○○和該朋友認
      識，我就請他（乙○○）開車來帶我，等了10幾分鐘，乙○○打電話給我說他發生車禍身體很難過，請我過去幫忙
      處理…當時到現場時，坐在地上女生（丁○○）意識清楚
      ，坐在地上哭，腳上有10公分的裂傷，臉上有10元硬幣大
      小的擦傷等語（原審一卷84頁、85頁）。另證人丙○○亦
      證稱：（當時他車子留在那邊，你的直覺是怎麼樣了？）
      當時我的想法是說他怎麼會跑掉了，怎麼也不幫我們報警
      或叫救護車，我們覺得很惶恐等語（原審一卷119 頁）。
      足徵被告駕車肇事後，雖下車目睹丙○○、丁○○等人受
      傷已需要受必要之協助及救護，惟不但未留在現場協助處
      理，其於離開前更未對現場傷者留有任何可聯絡之資料，
      以作為後續責任之釐清，故依自難解其涉犯肇事致人傷害
      逃逸之罪責。
   4、被告雖又辯稱：我當時之自小客車有留在現場，且委託友
      人李紫竹、陳祥男等人到場全權處理，車禍發生後我因個
      人身體不適，才未留在現場，且我於（97年8 月）17日凌
      晨1時 左右，亦有前往高雄長庚醫院急診室探親對方受傷
      情形，應沒有肇事逃逸之故意云云（警卷3 頁）。然按刑
      法第185 之4 為之立法意旨仍在於維護交通安全，加強救
      護，減少被害人之死傷，促使駕駛人於肇事後，能對被害
      人即時救護，仍特增設本條關於肇事致人死傷而逃逸之處
      罰規定。又所謂駕車肇事「逃逸」，係指駕車肇事後，未
      適當處理事故即離開現場之意（最高法院99年度台上字第
      2246 號 判決意旨參照）。本件被告於案發當時既隨身攜
      有行動電話（此由證人李紫竹、陳祥男上開先後接到被告
      車禍之電話自明），其果真有意留在現場對傷者為必要之
      協助，自可先以行動電話撥打報警自首或通報119 救護中
      心到場實施救護，其反而以其電話找其友人李紫竹、陳祥
      男到埸為其處理本件車禍，姑不論其所委託之友人李紫竹
      、陳祥男或當時路過之友人陳順來到現場後，是否有為被
      告處理本件車禍或代被告撥打電話報警或請求通報119 救
      護中心到場實施救護，然被告於案發當時，既無足以證明
      其於肇事後得自行離去現場之正當理由（例如：其亦身受
      重傷或其他非即時離開現場不可等事由），自難僅以曾於
      離開肇事現場前，曾以電話以委託友人到場，即得以解除
      被告本人在肇事現場應對被害人行即時救護或協助之義務
      。是本件被告既已違反其對現場傷者必要之協助及救護之
      義務，而其又無法合理說明其當時離開車禍事故現場之必
      要性，被告既有充分時間，自行完成報警或救護傷者之要
      務，惟其實際上所為者，竟無一事與此有關，自不能以肇
      事車輛留在現場及於肇事後曾與友人共同前往醫院探視傷
      者丙○○、丁○○等情，即作為其免除案發當時駕車肇事
      逃逸之依據。
   5、另證人陳祥男雖證稱：（有無跟在場被害人丁○○等人留
      下乙○○的聯絡方式？）沒有，我只在旁關心，但坐著的
      女孩子（丁○○）一直在哭，站著的女生有問我車子是誰
      的，我說是我朋友的，但是我沒有跟她說朋友的名字，警
      方來時我有跟警方說是乙○○請我來處理的，但我忘記是
      跟那個警察講云云（原審一卷86頁），惟核與肇事現場處
      理員警陳榮於原審所證：（你有無去問現場人員小客車的
      駕駛人是何人？）是有1 男子自稱說是肇事者的朋友，說
      肇事者馬上過來，但他沒有提供任何資料給我等語（偵卷
      39頁），已有不符。況縱令證人陳祥男有警員表示自小客
      車之肇事即為被告屬實，然當時被告既在案發現場負有為
      傷者必要協助及救護之義務，亦難以此為有利被告之認定
      。況現場處理之警員王亦坤於原審亦證稱：現場並沒有任
      何人說是肇事者委託其處理現場事。（有無人跟你說肇事
      者馬上過來？）有，但也沒有提供任何資料給我們等語（
      偵卷40頁）。另警員黃揚銘亦證稱：本件車禍是巡邏員警
      王亦珅、陳榮處理，我是根據他們所帶回之車號，以我們
      的電腦查出車籍資料，而前手交來時沒有說肇事者是誰。
      （當你查到被告之前，有無人告知警方說乙○○涉嫌肇事
      ？）沒有。（事後你有無問乙○○為何不留在現場等警方
      處理？）他有說車禍當時他身體有受傷要到醫院就醫。（
      你是否有請他提供被告就醫紀錄？）沒有等語（原審一卷
      80頁）。另證人陳順來及李紫竹於原審亦均證稱：未跟在
      場處理員警說乙○○的聯絡方式及年籍等語（原審一卷15
      5 頁、168 頁），故警方係經由留在現場肇事車輛始追查
      出被告身分之事實，應可確認，復參諸高雄市政府警察局
      舉發違反道路交通管理事件通知單及（其上之違規事實均
      載明『汽車駕駛人駕車肇事致人受傷逃逸』）及高雄市政
      府警察局交通大隊疑似道路交通事故肇事逃逸追查表（遺
      留跡證則註明：『駕駛人棄車逃逸』）在卷可佐，足見警
      方當時因在肇事現場無法查證被告身分，始有上開文書記
      載之事實，已甚明確。
（三）綜上所述，本件被告於駕車肇事後，明知現場已有傷者在
      現場亟待救助，而其又未有何正當或急迫必須離開現場之
      理由，即擅行離開肇事現場，其於離去之前又未主動未留
      下任何資料交由傷者以明事後肇事責任之釐清，故肇事逃
      逸之事證已甚明確，犯行洵堪認定。
參，論罪科刑及撤銷改判
一、核被告乙○○所為，係犯刑法第185 條之4 之駕車肇事逃逸
    罪及同法第284 條第1 項前段之過失傷害罪。其一過失駕駛
    行為，致告訴人丙○○及丁○○2 人受傷，係一行為觸犯2
    罪名，為想像競合犯，從一過失傷害罪處斷。
二、原審對對被告過失傷害罪部分論罪科刑，固非無見。惟：(1)
    原審對被告犯過失傷害罪部分未審酌被告過失之程度較丙○○過失程度為輕及其事後已與傷者丙○○部分達成和解，而
    就此部分有量處被告有期徒刑5 月（按過失傷害罪之法定本
    刑為6 月以下之有期徒刑），顯屬過重，已有未當。(2)被告
    另涉有駕車肇事逃逸罪，已如前述，原審對被告此部分為無
    罪諭知，亦有未合。被告乙○○上訴意旨認原審對其所犯過
    失傷害罪部分，量刑過重及檢察官上訴意旨指摘原判決對被
    告所犯肇事逃逸罪部分判決無罪不當，均非無理由。原判決
    既有上開瑕疵，自應由本院對被告所犯上開2 罪，均應予撤
    銷改判。爰審酌被告身為警務人員，未於車禍事故發生後在
    場親自照護傷患及接受調查即行離開現場，讓傷者心理上失
    所依附，且其過失駕車行為，分致丙○○、丁○○2 人受傷
    ，其中丁○○正值青春，遭逢身體重要部位之顏面受損，身
    心嚴重受創迄難平復，所生損害至鉅，迄復獲其賠償，量刑
    不宜從輕，惟念及其過失責任應較丙○○為輕，且已與其中
    之傷者丙○○達成和解，另其於肇事逃離現場後，猶聯絡友
    人返回現場查看車禍後續發展之情形，並於案發後翌日猶與
    友人前往醫院探視被害人受傷之情形等其他一切情狀，爰對
    其所犯過失傷害罪部分，量有期徒刑4 月，如易科罰金，以
    新臺幣1000元折算1 日之標準。另所犯駕車肇事致人傷害逃
    逸罪部分，則量處有期徒刑6 月，如易科罰金，亦以新臺幣
    1000元折算1 日之標準，應執行有期徒刑8 月。又按依司法
    院釋字第662 號解釋：「中華民國94年2 月日修正公布之現
    行刑法第41條第2 項，關於數罪併罰，數宣告刑均得易科罰
    金，而定應執行刑之刑逾6 個月者，排除適用同條第一項得
    易科罰金之規定部分，與憲法第23條規定有違，並與本院釋
    字第366 號解釋意旨不符，應自本解釋公布之日起失其效力
    。」。而刑法第41條爰於99年1 月27日修正增訂第8 項規定
    「第一項至第四項及第七項之規定，於數罪併罰之數罪均得
    易科罰金或易服社會勞動，其應執行之刑逾六月者，亦適用
    之。」，故被告所犯上開2 罪依上開規定，並應予諭知如易
    科罰金，以新臺幣1000元折算1 日折算標準。
據上論斷，應依刑事訴訟法第369 條第1 項前段、第364 條，刑
法第185 之4 條、第284 條第1 項前段、第55條前段、第41條第
1 項前段、第8 項，刑法施行法第1 條之1，判決如主文。
本案經檢察官陳建年到庭執行職務。
中    華    民    國    99    年    7     月    28    日
                    刑事第十庭  審判長法  官 陳中和
                                      法  官 張盛喜
                                      法  官 李政庭
以上正本證明與原本無異。
被告犯過失傷害部分不得上訴。
其餘部分，如不服本判決應於收受本判決後10日內向本院提出上
訴書狀，其未敘述上訴理由者，並得於提起上訴後10日內向本院
補提理由書狀（均須按他造當事人之人數附繕本）「切勿逕送上
級法院」。
中    華    民    國    99    年    7     月    28    日
                                      書記官 周青玉
附錄本判決論罪科刑法條：
刑法第185之4條
駕駛動力交通工具肇事，致人死傷而逃逸者，處6 月以上5 年以
下有期徒刑。
刑法第284條
因過失傷害人者，處6 月以下有期徒刑、拘役或5 百元以下罰金
，致重傷者，處1 年以下有期徒刑、拘役或5 百元以下罰金。
從事業務之人，因業務上之過失傷害人者，處1 年以下有期徒刑
、拘役或1 千元以下罰金，致重傷者，處3 年以下有期徒刑、拘
役或2 千元以下罰金。

司法院資訊處製作；財團法人民間司法改革基金會備份。
